臺灣高雄地方法院刑事判決　　　　　　　　　　　　九十一年度訴字第一一六號
　　公　訴　人　臺灣高雄地方法院檢察署檢察官
　　被　　　告　乙○○
　　指定辯護人　本院公設辯護人 丙○○
右列被告因公共危險案件，經檢察官提起公訴（九十一年度偵字第四八五五號），本
院判決如左：
    主  文
乙○○放火燒燬現有人所在之建築物，未遂，處有期徒刑貳年，並應於刑之執行完畢
或赦免後，令入相當處所施以監護壹年。
扣案汽油彈壹枚、打火機壹只，沒收。
    事  實
一、乙○○因寄送履歷表至高雄市前鎮○○區○○路二十八號之翰宇彩晶股份有限公
    司（下稱：翰宇彩晶公司）應徵工作，經該公司退件未為錄取，竟懷恨在心，萌
    生放火燒燬現有人所在建築物之犯意，民國（下同）九十一年二月二十五日上午
    九時十四分，攜打火機及保特瓶空瓶一只，騎乘車牌號碼ＯＬＮ─０七五號機車
    至高雄縣鳳山市○○○路一三八號之「鯨世界加油站」，購買新台幣（下同）三
    十五元之汽油注入前開瓶內，並將面紙搓揉成細長條狀插入瓶中作引信，製成汽
    油彈一枚，於當日上午十時二十分許，騎乘上開機車至當時有人在內工作之翰宇
    彩晶公司大樓，將該汽油彈置於該大樓東北角處與牆壁緊密相連之消防用水電器
    箱下，取出打火機點火引燃汽油彈引信，因風大未能點燃，適當時在翰宇彩晶公
    司三樓掃地之清潔工甲○○，由窗戶目擊乙○○擺放汽油彈經過，出聲加以喝阻
    ，乙○○轉身離去，甲○○隨向該公司工程師丁○○告知此事，兩人並再至窗戶
    觀看，見乙○○又回到原處持打火機欲點燃汽油彈引信，即再出聲喝阻，乙○○
    迅速騎車離去，該汽油彈亦未經點燃，嗣因丁○○記下乙○○騎乘機車之車號告
    知警方，因而循線加以查獲，並扣得上開汽油彈一枚及打火機一只。
二、案經內政部警政署保安警察第二總隊第四大隊第三中隊移送臺灣高雄地方法院檢
    察署檢察官偵查起訴。
    理  由
一、訊據被告乙○○對曾於前揭時、地，因謀職遭拒心生怨恨，遂於保特瓶內注入汽
    油，插入引信，製成汽油彈一枚，將之放置於翰宇彩晶公司大樓東北角處與牆壁
    緊密相連之消防用水電器箱下之事實固坦承不諱，惟矢口否認有何燒燬現有人所
    在建築物之犯意，辯稱：伊將汽油彈置於水電器箱下僅係欲嚇一嚇翰宇彩晶公司
    ，另手持打火機係欲點火抽菸，非欲點燃汽油彈云云。經查：右開被告手持打火
    機意欲點燃汽油彈之事實，迭據被告於警訊及偵查中自承：我當時手持打火機正
    在點火欲引燃汽油彈，但因風大一直點不燃，後有人出聲制止後，我即走到旁邊
    ，後走回去欲再次點燃汽油彈時，仍因風太大而無法點燃等語明確（見九十一年
    二月二十六日警訊筆錄、偵查卷第六頁背面），核與證人即在場目擊被告擺放汽
    油彈經過之甲○○於警訊及本院審理中到庭供述：當時我剛好在翰宇彩晶股份有
    限公司三樓辦公室掃地，我看到窗戶外面被告拿疑似沙拉油罐的東西，一直走向
    我們牆壁，我就跑去女廁裡面，打開安全窗探頭出去看，看到被告把汽油彈放在
    消防用水電器箱底下，並掏出打火機，我想他可能想點火，我就向他「喂」一聲
    ，他轉身就走，我跑回辦公室看到丁○○剛開會出來，我就把上情告訴他，他就
    跟我去女廁安全窗看，又看到被告走回來掏出打火機欲點火，我們又喊「喂」，
    他就趕快騎摩托車走了，葉先生就記下他車牌號碼等語相符（見九十一年二月二
    十五日警訊筆錄、本院九十一年五月九日訊問筆錄），雖被告後於審理中否認有
    點火遭風熄滅之情，辯稱：警訊中如此陳述，係遭警逼迫所致。另公設辯護人亦
    以證人甲○○僅目擊被告手持打火機，無法據此認定其即有點火之念而為被告辯
    護，惟倘員警於警訊中確對被告有何逼迫取供之情，其於偵查中檢察官面前大可
    直接表明警訊中所言非係出於自由意志所為，豈有仍為前開相同供述之理。次查
    被告為製作前開汽油彈，先持空保特瓶至加油站填裝汽油，再搓揉面紙呈細條狀
    插於瓶內充作引信，後更將之放置於翰宇彩晶公司大樓之消防用水電器箱下，如
    此大費周章，難認其主觀犯意僅係欲嚇唬翰宇彩晶公司，又證人甲○○由翰宇彩
    晶公司大樓三樓往下觀看，雖僅目擊被告手持打火機，惟其未見被告有何點火抽
    煙之情，亦據其於審理中供述甚明（本院九十一年五月九日訊問筆錄），佐以被
    告遭嚇阻離去後，仍再次返回現場之情，其所謂手持打火機係欲點火抽菸之詞，
    難認為真，其心中真意應如同警訊及偵查中所供承係在點燃汽油彈之引信。再被
    告雖係將汽油彈置放於翰宇彩晶公司辦公大樓圍牆旁之消防用水電器箱下，惟觀
    諸前開附於警卷之現場相片，該消防用水電器箱與大樓圍牆緊密相連，而被告又
    係以易燃之汽油作為放火燃燒之媒介，倘點火燃燒成功，該翰宇彩晶公司大樓自
    會受到波及，堪認被告主觀意欲放火燒燬現有人所在之建築物甚明。此外，右揭
    事實，尚據證人即另在場目擊被告為前開犯行之丁○○到庭證述明確（見本院九
    十一年九月五日訊問筆錄），並有現場相片三幀及被告至高雄縣鳳山市○○路之
    鯨世界加油站，購買三十五元汽油之統一發票一紙存卷可參，復有汽油彈一枚、
    打火機一只，扣案足資佐證，被告前揭所辯，要屬卸責之詞，殊無可採，本件事
    證明確，其犯行堪已認定。
二、查翰宇彩晶公司大樓係現有人所在之建築物，可由證人甲○○、丁○○係在樓內
    工作時，察覺被告正為前開犯行而為推斷，又被告已將汽油彈置放於翰宇彩晶公
    司消防用水電器箱下，於掏出打火機欲點燃引信之際，為證人甲○○、丁○○發
    現所制止，核其所為應已著手於放火行為之實施，觸犯刑法第一百七十三條第三
    項、第一項之放火燒燬現有人所在之建築物未遂罪，並應依刑法第二十六條前段
    之規定，按既遂之刑度減輕其刑。另被告於偵、審中提出患有輕度智能障礙之診
    斷證明書及殘障手冊各一紙附卷可稽，本院依職權將其送請高雄醫學大學附設中
    和紀念醫院鑑定，認被告於九十年五月九日起持續至該院精神科門診求治，經診
    斷為智能不足合併有非典型精神狀之個案，案發當時，被告時有情緒不穩，挫折
    忍受力低，生氣易怒，因小事遷怒並極易破壞物品或報復之行為，本案行為當時
    ，雖可認被告意識清楚，未有明顯精神症狀，但限於智能及認知功能受損，理解
    判斷能力較常人減弱，衝動控制能力不足，判斷其精神狀態應已達耗弱之程度，
    有該院九十一年十月二十一日（九一）高醫附秘字第二八三八號函附被告精神鑑
    定報告書乙份附卷可參。準此，被告行為當時之精神狀態處於耗弱程度之情，堪
    以認定，應依刑法第十九條第二項規定減輕其刑，並遞減之。爰審酌被告因謀職
    不順進而遷怒他人，竟放火欲燒燬現有人所在之建築物，嚴重危及他人生命、財
    產安全，犯罪情節非輕，復飾詞狡卸，態度難認良好，惟念其係一時情緒失控，
    致罹刑章，尚未造成實質損害等一切情狀，量處如主文所示之刑。至扣案汽油彈
    一枚、打火機一只，係被告所有且為供犯罪所用之物，爰依刑法第三十八條第一
    項第二款之規定併予宣告沒收。
三、末按因精神耗弱或瘖啞而減輕其刑者，得於刑之執行完畢或赦免後，令入相當處
    所施以監護，刑法第八十七條第二項定有明文。本院審酌前開精神鑑定報告書認
    被告須持續進行精神治療，及其思欲放火燒燬現有人所在之建築物，對他人生命
    、財產及社會治安均有高度危險性，因認有受保安處分之必要，爰依前揭規定諭
    知被告應於刑之執行完畢或赦免後，令入相當之處所，施以監護一年，期依保安
    處分執行法第四十六條、第四十七條規定送往相當精神病醫院或其他醫療團體，
    予以適當之治療及監視其行動，以資照顧。
據上論斷，應依刑事訴訟法第二百九十九條第一項前段，刑法第一百七十三條第三項
、第一項、第二十六條前段、第十九條第二項、第三十八條第一項第二款、第八十七
條第二項、第三項，判決如主文。
中    華    民    國      九十一      年      十二      月      六      日
                                臺灣高雄地方法院刑事庭
                                    審判長法  官    黃三友
                                          法  官    郭佳瑛
                                          法  官    黃宗揚
右正本證明與原本無異。
如不服本判決，應於判決送達後十日內，向本院提出上訴狀。
                                          書記官    陳掌珠
中    華   民    國      九十一      年      十二      月      六      日
附錄本案判決論罪科處法條：
刑法第一百七十三條
放火燒燬現供人使用之住宅或現有人所在之建築物、礦坑、火車、電車或其他供水、
陸、空公眾運輸之舟、車、航空機者，處無期徒刑或七年以上有期徒刑。
失火燒燬前項之物者，處一年以下有期徒刑、拘役或五百元以下罰金。
第一項之未遂犯罰之。
預備犯第一項之罪者，處一年以下有期徒刑、拘役或三百元以下罰金。
